【裁判字號】    98,易,2103
【裁判日期】    980716
【裁判案由】    詐欺
【裁判全文】
臺灣臺中地方法院刑事判決              98年度易字第2103號
公  訴  人  臺灣臺中地方法院檢察署檢察官
被      告  丙○○
上列被告因詐欺案件，經檢察官提起公訴（98年度偵字第13869號）
，經本院合議庭裁定適用簡式審判程序，本院判決如下：
    主    文
丙○○犯幫助詐欺取財罪，處拘役拾日，如易科罰金，以新台
幣壹仟元折算壹日。緩刑貳年。
    犯罪事實
一、丙○○能預見提供自己金融帳戶予他人使用，足供幫助他人
    從事詐欺等不法之犯行，竟不違背其本意，仍基於幫助詐欺
    之犯意，於民國97年9月23日，在臺中縣大里市○○路與大
    明路口之「諾貝爾書局」前，將其前於臺灣中小企業銀行（
    下稱臺灣中小企銀）太平分行開立之帳號0000000000號帳戶
    之存摺及金融卡等物，交付予不詳姓名年籍之人，並告知提
    款密碼。嗣與該不詳姓名年籍之人具有犯意聯絡之詐騙集團
    成員，於同日21時40分許，打電話予乙○○佯稱是東森購物
    之服務人員，並表示：乙○○之前購物時，扣款發生問題，
    需再匯款1次；乙○○因而陷於錯誤，依指示於同日匯款新
    台幣2萬9983元入丙○○上開帳戶。待乙○○匯款後，發覺
    有異，始報警循線查獲上情。
二、案經臺中縣警察局太平分局報請台灣台中地方法院檢察署檢
    察官偵查起訴。
    理    由
一、訊據被告丙○○對於上揭犯罪事實坦承不諱，上揭事實，業
    據被害人乙○○於警詢中指訴綦詳，復有自動櫃員機交易明
    細乙紙，苗栗縣警察局苗栗分局南苗派出所受理刑事案件報
    案三聯單、受理詐騙帳戶通報警示簡便格式，臺灣中小企銀
    太平分行98年3月26日98太平字第9800115號函及函附之基本
    開戶資料暨資金往來明細在卷可按。且被告於偵查中供稱「
    我因為應徵櫻花電玩試打員的工作，在民國97年9月23日將
    存摺、金融卡交給綽號『長腳』的男子，目的是讓對方確認
    我的帳戶可否轉帳、提款，對方要求我將金融卡密碼設定成
    123456。提供這個帳戶主要目的是為了讓對方能將薪資轉入
    該帳戶，我之前曾經在和欣、統聯客運公司，現在在臺中客
    運工作，這些公司也會要求我提供帳戶供薪資轉帳，但不會
    要求我設定金融卡密碼。」等語，足見被告就應徵工作乙事
    並非毫無經驗，本件交付銀行帳戶存摺、金融卡、密碼等物
    予他人過程，有別其以往之經驗，豈有將與應徵工作無關之
    其所有上開銀行之存摺、印章、金融卡（包括密碼）等物交
    付予不相識之人以供使用之理。又依被告所有之銀行存款明
    細表顯示，在被害人乙○○於97年9月23日匯款入該帳戶後
    ，於當日立即遭人以金融卡提領；足見被告所有之臺灣中小
    企銀太平分行之金融卡，已成為詐騙集團用以詐騙之工具。
二、按刑法上之故意，分為直接故意（確定故意）與間接故意（
    不確定故意）。「行為人對於構成犯罪之事實，明知並有意
    使其發生者」為直接故意；「行為人對於構成犯罪之事實，
    預見其發生而其發生並不違背其本意者」為間接故意，刑法
    第13條第1項、第2項定有明文。衡諸現今社會常情，一般人
    至金融機關如銀行、郵局等開設帳戶使用，係極為方便容易
    且迅速之事，如有使用金融存款帳戶之正當用途，自以使用
    其本人或可信賴之親友申請之帳戶，最為便利安全，且若非
    具意圖以他人帳戶從事不法用途，並藉以逃避查緝，自無使
    用他人帳戶之理。是依一般人通常之知識、經驗，均應知任
    意提供自己帳戶予無信賴關係之他人使用，易致他人藉該帳
    戶取得不法犯罪所得，且欲以之隱匿帳戶內資金之實際取得
    人之身分；衡諸情理，被告係年滿29歲之成年人，對此自難
    諉為不知。而近年來詐欺取財之犯罪類型層出不窮，該等犯
    罪，多數均係利用他人帳戶作為詐欺所得財物之匯款帳戶，
    並經媒體廣為披載，被告縱使並不確知所提供之帳戶，係遭
    他人用以對被害人詐欺取財，亦無法確知取得帳戶之人係以
    何種方法於何時地為詐欺取財之具體內容，惟對於其所提供
    之上揭帳戶，將遭人作為詐欺取財犯行所得財物匯入及提領
    之工具使用，應有概括之認識，且可預見其發生，竟仍同意
    提供，顯對帳戶供他人取得不法犯罪所得之用，亦不違背其
    本意，且其無確信帳戶不至遭利用為犯罪之用，仍將帳戶提
    供他人，被告有基於幫助犯罪之不確定故意存在，應堪認定
    。
二、被告丙○○提供其開立之銀行帳戶存摺、金融卡予他人使用
    ，核其所為，係犯刑法第339條第1項之詐欺取財罪。被告基
    於幫助之犯意而從事構成要件以外之行為，為幫助犯，依刑
    法第30條第2項之規定，依正犯之刑減輕之。爰審酌被告犯
    罪之動機、目的、手段、所生危害及犯後態度等一切情狀，
    量處如主文所示之刑，並諭知易科罰金之折算標準。又被告
    並無前科，未曾受過有期徒刑以上刑之宣告，有台灣高等法
    院被告前案紀錄表1份附卷可佐，且被告曾配合警方辦案，
    於97年10月12日14時許，再度撥打電話向該詐騙集團偽稱要
    求職，並約在臺中市○○區○○路2段與大墩十八街口之麥
    當勞速食餐廳前，交付帳戶存摺資料，並於同日16時30分許
    ，為警當場查獲前來收取帳戶存摺之詐欺集團成員黃俊偉，
    始未得逞，且扣得黃俊偉使用之0000000000號行動電話、丙
    ○○所有之華南銀行大里分行帳號000000000000號帳戶之存
    摺及中國信託商業銀行之卡號0000000000000000號信用卡等
    物品後，始循線查獲詐欺集團成員陳鵬年，並扣得陳鵬年使
    用之0000000000號行動電話，有台中地方法院檢察署檢察官
    97年度偵字第24008、27735、28646號起訴書及本院98年度
    易字第214號判決書1份附卷可佐，本院認被告經此教訓，當
    知警惕，應無再犯之虞，爰併予宣告緩刑2年，以啟自新。
據上論斷，應依刑事訴訟法第273條之1第1項、第299條第1項前
段，刑法第339條第1項、第30條第2項、第41條第1項前段、第74
條第1項第1款，刑法施行法第1條之1，判決如主文。
本案經檢察官甲○○到庭執行職務。
中    華    民    國    98    年    7     月    16    日
                  刑事第二庭    法  官  郭德進
以上正本證明與原本無異。
如不服本判決應於收受判決後10日內向本院提出上訴書狀，並應
敘述具體理由；其未敘述上訴理由者，應於上訴期間屆滿後20日
內向本院補提理由書（均須按他造當事人之人數附繕本）「切勿
逕送上級法院」。
                                書記官  陳惠玲
中    華    民    國    98    年    7     月    16    日
附錄論罪科刑法條
中華民國刑法第339條第1項
（普通詐欺罪）
意圖為自己或第三人不法之所有，以詐術使人將本人或第三人之
物交付者，處5年以下有期徒刑、拘役或科或併科1千元以下罰金
。


司法院資訊處製作；財團法人民間司法改革基金會備份。
